【裁判字號】    98,交聲,3104
【裁判日期】    981222
【裁判案由】    違反道路交通管理處罰條例聲明異議
【裁判全文】
臺灣臺北地方法院交通事件裁定        98年度交聲字第3104號
原處分機關  交通部公路總局臺北區監理所
異  議  人
即受處分人  乙○○
上列受處分人因違反道路交通管理處罰條例案件，不服交通部公
路總局臺北區監理所所為如附表所示之處分（原處分日期、案號
均詳如附表「裁決日期案號及裁罰內容欄」所載），聲明異議，
本院裁定如下：
    主  文
如附表所示之原處分均撤銷。
乙○○均不罰。
    理  由
一、異議意旨略以：異議人即受處分人乙○○於民國98年7、8月
    間，接獲如附表所示之裁決書，惟異議人業將本件裁罰之車
    輛即車號GK- 2395號自用小貨車讓與案外人丙○○，並由丙○○自行辦理過戶事宜，嗣因丙○○遲未辦該車輛之過戶事
    宜，致異議人於96年間收受另案之舉發通知單，異議人又找
    不到丙○○，故於96年3月20日向監理機關申請報廢，異議
    人並未有如附表所示之違規事宜，且本件違規時，異議人已
    非車輛所有人，原處分機關未察，逕予裁處，實難令人甘服
    ，爰依法聲明異議等語。
二、原處分機關交通部公路總局臺北區監理所係以：案外人即駕
    駛人甲○○於98年4月14日上午11時29分許，駕駛車號GK–
    2395號自用小貨車，行經國道一路北上42公里處，因有如附
    表所載之違規情事，經警當場舉發「汽車裝載貨物超過核定
    之重量」、「報廢登記之汽車仍行駛」、「未帶行照」之違
    規事由，並以該自小貨車所有人即異議人為被通知人，將如
    附表所示之舉發通知單，送達與異議人，異議人收受後，於
    附表所示之舉發通知單所載應到案日期前提出申訴，原處分
    機關經調查結果，就其中「報廢登記之汽車仍行駛」、「未
    帶行照」之違規行為，認係以一行為同時違反道路交通管理
    處罰條例第12條第1項第9款、第14條第1項第2款之規定，依
    行政罰法第24條之規定，從一重之該條例第12條第1項第9款
    「報廢登記之汽車仍行駛」規定處罰，而依該條例第29條之
    2 第3項、第12條第1項第9款規定，以如附表所示之裁決書
    裁處如附表所示之罰鍰，並記汽車違規紀錄1次及車輛沒入
    （裁罰內容詳如附表「裁決日期案號及裁罰內容欄」所載）
    在案。
三、按法院受理有關交通事件，準用刑事訴訟法之規定，道路交
    通管理處罰條例第89條定有明文。而犯罪事實應依證據認定
    之，無證據不得認定犯罪事實，刑事訴訟法第154條第2項亦
    定有明文。又認定犯罪事實所憑之證據，雖不以直接證據為
    限，間接證據亦包括在內，然而無論直接證據或間接證據，
    其為訴訟上之證明，須於通常一般之人均不致有所懷疑，而
    得確信其為真之程度者，始得據為有罪之認定，倘其證明尚
    未達到此一程度，而有合理之懷疑存在而無從使事審法院得
    有罪之確信時，即應由法院為諭知被告無罪之判決（最高法
    院76年台上字第4986號判例可資參照）。是法院於審理行為
    人違反道路交通管理處罰條例案件，於踐行調查證據後為事
    實認定時，如就原處分機關所認定之行為人違規事實仍有合
    理之懷疑，而無法確信行為人確有該當於道路交通管理處罰
    條例所處罰條文之構成要件事實時，即應依「倘有懷疑，則
    從被告之利益作解釋」，作對受處分人有利之認定。
四、經查:
(一)、本件車牌號碼GK–2395號自用小貨車，於附表編號1、2所列
    時、地，確有如附表編號1、2所示之交通違規行為，經警掣
    單舉發，當場由駕駛人甲○○簽收，嗣並以該車輛之所有人
    即異議人為被通知人，於98年4月17日以郵寄掛號方式，寄
    送如附表所示之舉發通知單與異議人，異議人不服提出申訴
    ，原處分機關仍依道路交通管理處罰條例相關規定分別裁處
    如附表所示之罰鍰、記汽車違規紀錄及車輛沒入等處分之事
    實，有如附表所示之裁決書、舉發通知單各2紙、交通違規
    案件陳述書、本院98年11月26日公務電話紀錄附卷足憑，且
    為異議人所不爭執。而上開自用小貨車業於96年3月30日，
    由異議人至臺北區監理所辦理報廢之事實，亦有汽（機）車
    各項異動登記書、無報案證明切結書、汽車車籍查詢表及汽
    車異動歷史查詢表影本附卷可資佐證。是車牌號碼GK–2395
    號之自小貨車有如附表所載之交通違規行為，固堪認定。
(二)、異議人雖不否認其係上開自用小貨車之登記所有人，惟以前
    詞置辯。查，證人丙○○於本院調查時雖未到庭作證，惟其
    於本院98年度交聲字第3777號違反道路交通管理處罰條例聲
    明異議一案，98年11月13日調查時業已到庭具結證稱：92、
    93年間有向乙○○受讓GK-2395貨車，以前我們合作的佳泉
    食品股份有限公司乙○○擔任負責人，後來我投資該公司後
    他就退股，車子的部分乙○○退股後有簽過戶登記書，但是
    因為沒有雙證件，之後有找他要補證件，都找不到人，一直
    到現在都沒有辦理過戶。現在車子由公司的業務甲○○使用
    。我們不知道車子報廢了，所有的資料都在我車裡等語，此
    有本院上開案件98年11月13日調查筆錄附卷可按，核與異議
    人於本院調查時供承：我之前跟人合夥買飲料水，但是半年
    之後就經營不下去，於是找人來接手，車子名義人是我的，
    車子還是留給丙○○在使用。我們是把整個公司讓與給丙○○經營，沒有公司讓與書面文書，我只有把原始證件交給劉
    先生，他說他會去辦理過戶等語大致相符。參以，依卷附之
    上開自小貨車照片顯示，該自小貨車之車身漆有「立多威企
    業有限公司」，而經本院調取該公司之公司設立登記表，異
    議人並非該公司之股東、董事，有經濟部中部辦公室98 年
    10月26日經中三字第09834862030號函檢附公司設立登記表
    在卷可徵，可認異議人辯稱：該車輛業經轉讓他人一節，要
    非無據。且衡諸常情，車輛所有人為避免自己使用車輛之不
    便利，若果非該車輛確已處分而未能完成過戶行政手續，實
    不可能將自己使用中之車輛註銷，徒增使用之困擾，足見異
    議人辯稱：上開自用小貨車讓與丙○○，嗣因丙○○未完成
    過戶登記，才辦理報廢等情，尚非子虛。
(三)、而按動產物權之讓與，非將動產交付，不生效力，民法第
    761條第1項前段定有明文。是動產物權之讓與，於將動產交
    付時，即生效力，不以向監理機關聲請過戶為必要。監理機
    關因行政管理對於汽車所為之車籍登記，與真正所有權狀態
    未必一致，尚不能以車籍登記名義作為認定所有權歸屬之唯
    一依據。本件異議人既已於92、93年間，將上開自用小貨車
    讓與並交付丙○○使用，業如前述。揆諸前開法條文意，丙○○自取得該自小貨車之時起，即為該車之所有人，則於如
    附表所示之違規行為發生時，異議人即已非該自用小貨車之
    所有人，且本件違規行為當時，上開自用小貨車係由案外人
    丙○○交付駕駛人甲○○所駕駛一節，業據證人丙○○證述
    在卷，是縱令該自用小貨車之登記名義人仍為異議人，亦不
    不得據此遽認異議人為上開自用小貨車之所有人，而將本件
    違規行為歸責於異議人。異議人前開置辯，洵堪採信。
五、綜上所述，異議人於如附表所示之違規行為時，既已非上開
    車號自用小貨車之所有人，則該自用小貨車如附表所示之交
    通違規行為，自不應歸責於異議人，原處分機關未予詳查，
    既遽予裁罰，於法即有未洽。從而，本件異議為有理由，應
    由本院將如附表所示之原處分均予撤銷，並均改諭知異議人
    不罰。至於如附表所示之交通違規行為，則應由原處分機關
    對實際行為人即駕駛人甲○○及上開自用小貨車之實際所有
    人丙○○，另為適法之處理，以資適法。
六、據上論斷，應依道路交通案件處理法第20條，裁定如主文。
中    華    民    國    98    年    12    月    22    日
                              交通法庭法  官  李殷君
以上正本證明與原本無異
如不服本裁定應於送達後5日內向本院提出抗告狀
                                      書記官  殷玉芬
中    華    民    國    98    年    12    月    23    日
附表：
┌─┬────┬─────┬────┬──────┬──────┬──────┬───┐
│編│違規時間│ 違規地點 │違規車輛│  違規事由  │舉發時間案號│裁決日期案號│案  號│
│號│        │          │        │            │及應到案日期│及裁罰內容  │      │
├─┼────┼─────┼────┼──────┼──────┼──────┼───┤
│1 │98年4月 │國道一號北│GK–2395│汽車裝貨物超│98年4月14日 │98年8月11日 │98年度│
│  │14日上午│上42公里（│號自用小│過核定之重量│公警局交字第│北監自裁字第│交聲字│
│  │11時29分│北磅處）  │貨車    │者          │Z00000000號 │裁40–Z10497│第3104│
│  │        │          │        │            │；98年5月14 │052號；罰鍰 │號    │
│  │        │          │        │            │日          │11,000元，並│      │
│  │        │          │        │            │            │記汽車違規紀│      │
│  │        │          │        │            │            │錄1次       │      │
├─┼────┼─────┼────┼──────┼──────┼──────┼───┤
│2 │同上    │同上      │同上    │報廢登記之汽│98年4月14日 │98年7月27日 │98年度│
│  │        │          │        │車仍行駛；未│公警局交字第│北監自裁字第│交聲字│
│  │        │          │        │帶行照      │Z00000000號 │裁40–Z10497│第3105│
│  │        │          │        │            │；98年5月14 │053號；罰鍰 │號    │
│  │        │          │        │            │日          │10,800元，車│      │
│  │        │          │        │            │            │輛沒入【備註│      │
│  │        │          │        │            │            │】          │      │
├─┴────┴─────┴────┴──────┴──────┴──────┴───┤
│備註：上開編號2之違規事由，係以一行為同時違反道路交通管理處罰條例第12條第1項第9款（ │
│      報廢登記之汽車仍行駛）、第14條第1項第2款（未帶行照）之規定，依行政罰法第24條之│
│      規定，從一重之該條例第12條第1項第9款「報廢登記之汽車仍行駛」規定處罰之。      │
└──────────────────────────────────────────┘

司法院資訊處製作；財團法人民間司法改革基金會備份。
